【裁判字號】    89,裁,967
【裁判日期】    890727
【裁判案由】    退休補償金
【裁判全文】
最  高  行  政  法  院  裁  定                    八十九年度裁字第九六七號
    聲  請  人  甲○○
右聲請人因退休補償金事件，對本院中華民國八十八年十月二十二日八十八年裁字第
○○八四五號裁定，聲請再審，本院裁定如左︰
    主  文
再審之聲請駁回。
再審訴訟費用由聲請人負擔。
    理  由
按當事人對於本院所為之裁定聲請再審，必須原裁定具有八十七年十月二十八日修正
前之行政訴訟法第二十八條所列各款情形之一者，始得為之，此觀之同法第三十條準
用第二十八條之規定殊明。又同法第二十八條所謂適用法規顯有錯誤，系指原判決所
適用之法規與該案應適用之現行法規相違背，或與解釋判例有所牴觸者而言，至於法
律上見解之歧異，再審原告對之縱有爭執，要難謂為適用法規錯誤，而據為再審之理
由。本院著有六十二年判字第六一○號判例。本件原裁定駁回原告之訴，其理由係以
：按提起訴願，以有行政處分之存在為前提要件；所謂行政處分者，係指行政主體，
基於職權，就具體事件，所為發生公法上法律效果之單方行政行為而言。至行政機關
所為單純事實之敘述（或事實通知）或理由之說明，並非對人民之請求有所准駁，既
不因該項述或說明而生何法律上之效果者，自非行政處分，人民即不得對之提起訴
願。又訴願之決定，就其事件，有拘束各關係機關之效力，於再訴願準用之，訴願法
第二十四條、第二十七條規定甚明。本件原告係高雄縣警察局退休人員，前向被告申
請補發退休金其他現金給與，經被告民國八十六年四月十七日高警人字第七五○九八
號函答復，略以因上級並無編列該項預算，亦無核發之公文依據，礙難辦理。原告不
服，向高雄縣政府提起訴願，復不服高雄縣政府駁回其訴願之決定，向臺灣省政府提
起再訴願。經該府以公務人員退休金其他現金給與補償金，依「公務人員退休金其他
現金給與補償金發給辦法」第八條及「補償金發放作業注意事項」規定，係由銓敘部
核定，則應否補發其差額，亦應由銓敘部核定，再訴願人（即原告）原服務機關高雄
縣警察局（即被告）無權准駁，其未移由有權處理之機關銓敘部處理，即有未合，乃
以八十六年十月十七日八六府訴一字第一六九七○三號再訴願決定，將原決定及原處
分均撤銷，由原處分機關另為適法之處理，該決定並經確定。是被告否准原告請求發
給補償金差額之處分（八十六年四月十七日高警人字第七五○九八號函）及其後之訴
願決定業經再訴願決定撤銷而不存在確定，被告應受該再訴願決定撤銷發回意旨之拘
束，無權再就原告之申請為准駁，而應移權責機關處理。雖被告於八十六年十一月二
十日以高警人字第七八六一五號書函，引據銓部同年九月二十七日八六台特二字第
一五二五八二二號函（被告書函誤繕為第一五三五八二二號函）復原告，略以該局函
復原告申請補發退休補償金案，並未逾越權限，原告不服，可依銓部釋義向該部陳
情或提起訴願等語。核此復函僅在說明被告前揭高警人字第七五○九八號答復原告申
請案，未逾越權責範圍（惟該復函業經撤銷確定而不復存在業如前述），並未就原告
之申請具體有所准駁，原告之權利或利益不因此項說明而生何法律效果，自非行政處
分。原告對之提起訴願、再訴願，揆諸首揭說明，即有未合。一再訴願決定未察及此
，遞就實體上為決定，雖有未洽，惟其駁回之結果並無不同，原告復提起行政訴訟，
難謂合法，應予駁回等語。經核原裁定並無不合。聲請人以再審被告前開第七八六一
五號書函係行政處分，伊係依再訴願決定之指示提起行政訴訟，因認原裁定有適用法
規錯誤之情事云云。顯係法律見解之不同，揆諸首揭法律說明，自難認原裁定有適用
法規錯誤之情事，故本件再審之聲請非有理由，應予駁回。
據上論結，本件再審之聲請為無理由，爰依行政訴訟法施行法第二條、行政訴訟法第
二百八十三條、第二百七十八條第二項、第一百零四條準用民事訴訟法第九十五條、
第七十八條，裁定如主文。
中    華    民    國     八十九      年      七      月     二十七      日
              最 高 行 政 法 院 第 三 庭
                                審 判 長 法  官      黃  綠  星
                                         法  官      彭  鳳  至
                                         法  官      鄭  淑  貞
                                         法  官      黃  璽  君
                                         法  官      廖  宏  明
右  正  本  證  明  與  原  本  無  異
                                         法院書記官  彭  秀  玲
中    華    民    國     八十九      年      七      月     二十九      日


司法院資訊處製作；財團法人民間司法改革基金會備份。
